【裁判字號】    97,易,526
【裁判日期】    980105
【裁判案由】    賭博等
【裁判全文】
臺灣桃園地方法院刑事判決               97年度易字第526號
公  訴  人  臺灣桃園地方法院檢察署檢察官
被      告  乙○○
選任辯護人  魏釷沛律師
            韓邦財律師
被      告  己○○
            辛○○
                    之3
上列被告因賭博案件，經檢察官提起公訴（96年度偵字第4960號
），本院判決如下：
    主  文
乙○○、己○○、辛○○均無罪。
    理  由
一、公訴意旨略以；被告乙○○、己○○、辛○○與丙○○（業
    經認罪協商，經本院以96年度審易字第491 號判處有期徒刑
    5 月，減為有期徒刑2 月又15日確定）自民國96年1 月28日
    起，受雇於年籍不詳化名「庚○○」之成年男子，明知未依
    電子遊戲場業管理條例規定，向主管機關申請電子遊戲場業
    營利事業登記者，不得經營電子遊戲場業，竟共同基於經營
    電子遊戲場業及賭博、意圖營利提供賭博場所、聚眾賭博之
    犯意聯絡，未依規定辦理營利事業登記，即在桃園縣桃園市
    ○○路371 號之公眾得出入之場所，擺設賭博性電子遊戲機
    台「雙魚座」30台，供不特定人賭博。其賭博之方式為賭客
    在選定之機台，以新臺幣（下同）1 元比1 分之比例開分後
    ，隨機押分下注，如押中機台所定規則之獎項，可依押注與
    賠率取得分數；反之分數則歸店家所有，賭客若不續玩可將
    所剩餘之分數向店內開分員丙○○、被告己○○兌換等值現
    金；被告辛○○及乙○○2 人則在電子遊戲場1 樓擔任把風
    及過濾賭客之工作，以此方式經營電子遊戲場業並與不特定
    人賭博財物。嗣於96年2 月4 日下午1 時50分許，為警獲報
    後持搜索票前往搜索，當場查獲賭客甲○○、邱淵欽（2 人
    經檢察官職權不起訴處分）、卓興基、卓奇輝、陳育志、盧
    怡妃（4 人經檢察官為不起訴處分）、王家樺、江炳義、江
    都鄰、呂芳誌、宋國仁、李丁水、沈天賜、林建松、許炯山
    、陳慶文、葉清琳、葉慶瑞、劉鴻毅（13人經本院96年度桃
    簡字第2433號另案簡易判決確定），並在上址2 樓扣得賭博
    性電子機具「雙魚座」30台、丙○○身上賭資新臺幣（下同
    ）62,700元、搖控器2 個、打卡表1 張、開分鑰匙2 支、開
    分單1 張、監視器主機3 台、監視器螢幕2 台；及乙○○身
    上479,828 元、支票6 張、保證金收據23張（除乙○○身上
    扣得之物品外，其餘均經本院96年度審易字第491 號判決宣
    告沒收），並另扣得打卡表9 張、薪資袋4 個、機抬對照表
    6 張、區域交接表21張、停車優惠券30張、支出證明單19張
    、統一發票14張、免用統一發票29張、電力公司收據1 張、
    代保管條2 張、法律事務所便條紙2 張、搖控器1 個、電腦
    主機2 台、點鈔機1 台及監視器鏡頭14個等物，因認被告乙○○、己○○、辛○○涉違反電子遊戲場業管理條例第22條
    而犯同法第15條之罪嫌、刑法第266 條第1 項前段、第268
    條前段、後段之賭博罪嫌等語。
二、按犯罪事實應依證據認定之，無證據不得推定其犯罪事實。
    再不能證明被告犯罪者，應諭知無罪之判決。刑事訴訟法第
    154 條、第301 條第1 項分別定有明文。又事實之認定，應
    憑證據，如未能發現相當證據，或證據不足以證明，自不能
    以推測或擬制之方法，為裁判基礎。另按認定犯罪事實，所
    憑之證據，雖不以直接證據為限，間接證據亦包括在內，然
    無論直接或間接證據，其為訴訟上之證明，須於通常一般之
    人均不致於有所懷疑，而得確信其為真實之程度者，始得據
    之為有罪之認定，倘其證明尚未達此一程度，而有合理懷疑
    之存在時，即無從為有罪之認定。
三、公訴意旨認被告乙○○、己○○及辛○○均涉有前開罪嫌，
    無非以被告乙○○、己○○及辛○○在上址為警查獲，且供
    述均在場等語，證人甲○○、邱淵欽之警詢及偵查中供述該
    電子遊戲場可兌換現金等語，扣得之前開物品顯係涉嫌賭博
    之違法事證，且其中部分物品係在被告乙○○身上查獲，而
    丙○○係透過被告乙○○介紹至上址工作，被告乙○○於警
    詢時竟稱不知道丙○○在上址2 樓工作，且對於當天在現場
    前後陳述不同，對查獲身上數十萬元之購買房屋情節亦與其
    所聲請傳訊出借金錢之證人戊○○證述亦不相符，所辯並不
    可採，顯然被告乙○○亦為該電子遊戲場員工；而被告己○○、辛○○之通聯紀錄顯示基地台位置，自96年1 月28日即
    在該電子遊戲場出入，2 人應為該電子遊戲場之員工，被告
    辛○○所使用之行動電話（0000000000號）甚至有多次與被
    告乙○○、丙○○所供稱「庚○○」之男子所使用行動電話
    （0000000000號）間有多次通聯紀錄，絕非偶然在場，所辯
    亦均不可採，為其主要之論據。訊據被告乙○○、己○○及
    辛○○固坦承有於96年2 月4 日下午1 時50分許，為警查獲
    時在上址現場，被告乙○○、己○○並均認識在該處工作之
    丙○○，被告乙○○甚至與該電子遊戲場負責人，即自稱「
    庚○○」之人熟識，並介紹丙○○至該處工作之事實，惟均
    堅決否認有何違反電子遊戲場業管理條例及賭博之犯行，被
    告乙○○辯稱：是去找丁○○購買電視、電腦，在伊包包中
    扣得之現金、支票及保證金收據為伊所有，其餘在1 樓扣案
    之物品並非伊所有，只是因為伊當時在1 樓，警察才要求由
    伊暫時代簽保管等語；被告己○○則辯稱：丙○○撥打電話
    給伊，伊才前往與丙○○聊天，並非該處之員工等語；至被
    告辛○○亦辯稱：至該處是要給丁○○維修電腦，亦非該處
    員工等語。經查：
(一)、本件警察前往上址搜索時，1 樓前後大門緊閉，警察係自行
    備妥樓梯後至2 樓窗戶進入，全部查獲之電子遊戲機台均置
    擺放於2 樓，警察進入時卻空無1 人，嗣後才在頂樓及1 樓
    查獲在場賭客甲○○、邱淵欽、王家樺、江炳義、江都鄰、
    呂芳誌、宋國仁、李丁水、沈天賜、林建松、許炯山、陳慶
    文、葉清琳、葉慶瑞、劉鴻毅等人，及在場未把玩機台之卓
    興基、卓奇輝、陳育志、盧怡妃、員工丙○○及本案被告乙○○、己○○、辛○○，業據證人即當天執行勤務之員警吳
    俊成、顏暉展於本院審理中分別證述明確。又證人甲○○、
    邱淵欽於警詢及偵查中，及丙○○於本院審理中雖均坦認該
    處電子遊戲場確有將分數兌換現金而從事賭博之情形，且確
    有未依規定辦理營利事業登記而從事電子遊戲場之事實。惟
    查，證人甲○○、邱淵欽於警詢及偵查中具結均稱：係由丙○○開分等語，證人邱淵欽於偵查中並證稱：開幕後（至查
    獲止營業約1 週）每天都有去，贏了3 次，3 次都有兌換金
    錢，也都是跟丙○○兌換，而甲○○於偵查中亦證稱：是收
    到丙○○傳簡訊通知開幕前往，因為之前在被查獲的電子遊
    戲場也是同樣機器，有向丙○○換過錢，所以知道等語，於
    本院審理中則明確表示對被告乙○○、己○○及辛○○均無
    印象有在場等語；況警察搜索扣押之物，分別經丙○○及被
    告林淑惠簽名，足見警察一開始並非僅有將丙○○列為嫌疑
    人，然而證人甲○○、邱淵欽及其餘賭客王家樺、江炳義、
    江都鄰、呂芳誌、宋國仁、李丁水、沈天賜、林建松、許炯
    山、陳慶文、葉清琳、葉慶瑞、劉鴻毅於警詢均指認為該電
    子遊戲場之開分員為丙○○，並未曾提及被告乙○○，或被
    起訴同為負責開分、兌換現金之被告己○○，並有卷附指認
    照片可按，且於警詢及嗣後偵查複訊時均未曾提及被告乙○○、己○○或辛○○，該等人僅為賭客而偶然在場，與被告
    乙○○、己○○、辛○○之關係並未較丙○○密切，在查獲
    之初亦無全體串證之可能，豈有均配合指認丙○○而未加以
    指認被告乙○○、己○○、辛○○之可能，足見其所為之指
    述均真實而可採。而證人丙○○於警詢、偵查及本院供述及
    證述均表示當時段只有伊為員工，與自稱「庚○○」之人交
    接班，並不知悉有其他員工，2 樓所扣得監視器可監視賭客
    ，而2 樓扣得之搖控器可開1 、2 樓之門等語，而證人江都
    鄰於警詢時則稱接到簡訊通知前往後，再依簡訊內電話向店
    內小姐聯絡，隨後名小姐（指認丙○○）就下來開門帶我進
    入該店內開分把玩店內機台等語，證人葉清琳於警詢稱收到
    簡訊通知前往該處，經店家詢問我手機門號，並由丙○○校
    對後才讓我進去等語，證人甲○○於本院審理中亦證稱1 樓
    前面是店，去的時候門是打開的就直接進去了等語，足見由
    丙○○1 人在2 樓同時擔任開分、兌換現金、把風及開關門
    讓賭客進出，尚無任何困難，並無其他人參與監視、過濾、
    開門過程，是無任何證人曾指出進入該店內係由被告乙○○
    、辛○○把風過濾賭客，或被告己○○係擔任開分、兌換現
    金工作之工作人員，況在場未把玩機台之人尚有卓興基、卓
    奇輝、陳育志、盧怡妃，渠等於警詢中亦未提及被告乙○○
    、己○○或辛○○為在場員工等語，且雖同屬在場，而獲公
    訴人為不起訴處分，則自不得以被告乙○○、己○○或辛○○查獲時在上開有從事賭博及違反電子遊戲場業管理條例之
    場所，即逕予認定渠等有共同違法之行為。
(二)、再者，扣案之打卡表、薪資袋內，雖有其中各有1 張載有「
    惠」及「丙○○」，應係作為紀錄丙○○出缺勤、薪資給付
    之用，然其他打卡表、薪資袋上之姓名資料，則並無任何記
    載或代號足以表彰為「辛○○」擔任員工所使用，至於其中
    打卡表、薪資袋則各有1 張有記載「慧」字者，然丙○○否
    認有知悉任何有「慧」字之員工，而被告乙○○及己○○亦
    均否認為自己所使用，則無從確認是否為被告乙○○或己○○所用，或屬於其他姓名中有「慧」之人所用，而無從作為
    認定被告乙○○或己○○為該址工作員工之證據。此外，丙○○之薪資袋雖與另外3 只薪資袋（含「慧」字之薪資袋）
    係1 同查扣，惟上開電子遊戲場營業僅約1 個星期，應尚無
    支薪，是丙○○於本院審理中證稱因還未領薪，所以未曾見
    過上開薪資袋等語，應與常情無違，而堪採信；又比較上開
    4 薪資袋，僅有「丙○○」之薪資袋內有明確記載月薪35,0
    00元、香菸5,000 元，欠回20,000元，實支總額10,000元等
    字句，其餘薪資袋均為空白，足見其他薪資袋上所載員工是
    否已上工，而有使用上開薪資袋之情形，並非無疑。至於丙○○之打卡表則與其他8 張打卡表係分別遭查扣，況且與此
    8 張打卡表一同扣案之代保管條、法律事務所便條紙、電力
    公司收據、停車優惠券等物，及於被告乙○○包包內所查扣
    之保證金收據，均為另於95年度曾遭查緝之「正大電子遊戲
    場」（位於桃園縣八德市○○路1442號2 、3 樓）之物，業
    據該案被告己○○於本院審理中當庭指認無訛，且有本院依
    職查詢本院96年度審易字第213 號簡易判決裁判書在卷可參
    ，則上開打卡表是否全係本次所查獲尚無名稱之電子遊戲場
    所使用之物，亦非全然無疑。依上開扣案物所載日期及「正
    大」字句、被告乙○○保管「正大遊戲場」案件中相關被告
    之保證金收據及證人甲○○於警詢及偵查中所述曾在正大遊
    戲場見過丙○○等語，僅能證明丙○○、被告乙○○及己○○均與「正大遊戲場」有所關係，惟並無任何證明正大遊戲
    場與本件遭查獲之場所是否有任何關聯。此外，證人吳俊成
    、顏暉展於本院審理中經詰問後並未否認被告乙○○當場並
    未承認扣案物為其所持由，也無法確認為何會由被告乙○○
    簽名在扣案物品目錄表上，而究竟其所簽名之扣案物品係在
    何處扣得亦未注意等語，而本院依職權向查獲之警察局確認
    之結果，亦無人能確知其查獲情形而到場作證，此有電話紀
    錄在卷可參，自無從由上開在現場查獲之物品推認被告乙○○、己○○及辛○○確為本件遊戲場之員工，而有共犯本件
    賭博及違反電子遊戲場業之犯行。
(三)、本件查獲之現場分為1 、2 樓，除2 樓擺放電子遊戲機具外
    ，1 樓並未擺放任何機具，並有隔成前後2 個空間，前後都
    有門，後面空間通往2 樓之樓梯有鐵門關上，前面空間則有
    擺放電視、電腦或類似修理之物品，且為1 店面形式，亦據
    證人吳俊成、顏暉展及甲○○到庭證述無訛，而證人丁○○
    復於本院審理時證述：1 樓前面店面是我向庚○○承租，但
    還在整理，尚未辦理營利事業登記證，但是庚○○有鑰匙，
    會自己開門，會有人從前門出入上去2 樓，他2 樓做何用途
    我也沒在管，當天乙○○有事先連絡說要看電視，後來買了
    電視、電腦，我有請她幫我看店，因為我有事出去一下，辛○○也有打電話給我說他電腦壞了，還沒見面，警察就來了
    等語，並有當庭繪製之平面圖及卷附查獲現場照片可按，足
    見該處1 樓前方空間及1 樓後方、2 樓空間之使用，確可能
    為不相涉之使用場所，則被告乙○○、辛○○分別辯稱是在
    1 樓前方等待丁○○等語，亦非全然不可採信。參以丙○○
    於警詢、偵查中即已證述是經由乙○○介紹而至「庚○○」
    開設上址遊戲場工作，乙○○與「庚○○」較熟等語，此亦
    為被告乙○○所不否認，且被告乙○○亦有為丙○○保管身
    分證件之情形，足見2 人交情匪淺，倘丙○○確因情誼而故
    意為被告乙○○隱匿其非員工之事實，斷無又供述前情致被
    告乙○○遭懷疑之必要，單由被告乙○○介紹丙○○至該址
    工作及在場之事實，並無從推論被告乙○○確有共同參與經
    營或從事上開賭博及違反電子遊戲場業管理條例之行為。而
    被告己○○辯稱是因為認識丙○○而前往該處找丙○○聊天
    等語，由前所述，2 人至少於95年間在正大遊戲場時即已認
    識，則其辯述前往與丙○○聊天，確實無何悖於常理而不可
    採之處，且其所使用之手機通聯紀錄基地台顯示多次出入該
    處，亦僅能證明其有出入該處，而與其和丙○○熟識等節並
    尚相符合，縱使知悉丙○○所有涉及不法，亦難僅前開通聯
    紀錄顯示其所在位置即推論其亦在該址工作，而與丙○○間
    有何犯意聯絡及行為分擔。另被告辛○○手機通聯紀錄基地
    台亦顯示多次出入該址及與「庚○○」所使用之手機間有通
    話紀錄，亦僅能說明辛○○可能認識「庚○○」，且以其所
    述認識丁○○而前往該址等情，亦無任何違反常情之處，自
    難以其經常出入該址，認識該電子遊戲場負責人而有於查獲
    時在場，逕行推論其即在該址工作，而有何違法之情事。
(四)、故公訴人所指證人甲○○、邱淵欽於警詢及偵查中之供述、
    扣得之物品顯係涉嫌賭博之違法事證等，均僅能證明上開電
    子遊戲場確有不法，並不能證明被告乙○○、己○○及辛○○確有參與該電子遊戲場之經營、工作；至於被告己○○、
    辛○○之通聯紀錄顯示基地台位置，及被告辛○○所使用之
    行動電話有多次與「庚○○」所使用行動電話間有多次通聯
    紀錄，亦僅能證明己○○、辛○○可能有多次出入上開電子
    遊戲場，並認識上址員工之情形，亦無法推論己○○、辛○○確為上址員工，而與負責人或員工間有何犯意聯絡及行為
    分擔。至於被告乙○○前後供詞及就身上查獲之現金係作購
    屋頭期款等語，顯與證人戊○○所證述借款金額、時間等顯
    不相符，而不可採信，然不能因被告辯詞不可採即認定被告
    有罪，況被告乙○○就可能涉及刑責及數十萬現金遭沒收之
    情形，因而構詞辯解，亦屬人之常情，在本件缺乏任何直接
    、間接事證下，自不得以其辯詞不可採，而以推論方式認定
    被告乙○○有公訴人所指犯行。
四、綜上所述，本件公訴人所指之證據均不足以證明被告乙○○
    、己○○、辛○○犯罪，此外，本院復查無其他積極證據足
    認被告乙○○、己○○、辛○○涉有公訴人所指之犯行，揆
    諸前揭說明，既無積極證明足認被告乙○○、己○○、辛○○有違反電子遊戲場業管理條例及賭博罪，不能證明被告乙○○、己○○及辛○○犯罪，依法均應諭知無罪之判決。
據上論斷，應依刑事訴訟法第301條第1項，判決如主文。
本案經檢察官楊凱真到庭執行職務。
中    華    民    國    98    年    1     月    5     日
                  刑事第七庭  法  官  陳筱蓉
以上正本證明與原本無異。
如不服本判決應於收受判決後10日內向本院提出上訴書狀，並應
敘述具體理由。其未敘述上訴理由者，應於上訴期間屆滿後20日
內向本院補提理由書(均須按他造當事人之人數附繕本)「切勿逕
送上級法院」。
                              書記官  陳恩如
中    華    民    國    98    年    1     月    5     日


司法院資訊處製作；財團法人民間司法改革基金會備份。
